臺灣臺南地方法院刑事判決
110年度訴字第682號
公  訴  人  臺灣臺南地方檢察署檢察官
被      告  張家豪


上列被告因傷害案件，經檢察官提起公訴（110年度偵續緝字第4
號），本院判決如下：
    主  文
張家豪犯共同傷害罪，累犯，處有期徒刑柒月。
    事  實
一、張家豪為王三泰、柯重政（以上2人由本院另案審理）、汪
    庭鈞、許芷綺（以上2人經檢察官另為不起訴處分）之友，
    許芷綺為朱素玲之女。緣朱素玲於民國（下同）109年7月31
    日17時許，邀約許芷綺前男友王貴法，至臺南市○○區○○000
    號朱素玲租處，協調許芷綺懷孕乙事。於王貴法抵達後，許
    芷綺帶同汪庭鈞、張家豪、王三泰及柯重政，分乘兩部車輛
    到場（其中汪庭鈞、許芷綺、王三泰、張家豪共乘一部汽車
    前往；柯重政則搭乘友人機車前往），事前，汪庭鈞指示張
    家豪、王三泰及柯重政3人，如談判不順，即動手毆打王貴
    法（王貴法受傷害部分，未據告訴）。嗣因汪庭鈞與王貴法
    發生口角爭執，張家豪、王三泰、柯重政等3人，即分持球
    棒、鐵棍及竹棒，共同毆打王貴法。
二、朱素玲見狀，為免王貴法生命遭受危害，上前阻擋。張家豪
    、王三泰及柯重政等3人，預見繼續毆打將傷害到朱素玲，
    導致朱素玲受傷之結果，竟不違背渠等本意，共同基於傷害
    之犯意聯絡，分持球棒、鐵棍及竹棒，繼續朝朱素玲身上毆
    打，致朱素玲受有頭部損傷、胸部挫傷、下背和骨盆挫傷、
    四肢多處挫傷及左眼眶血腫、左眉末端及上眼瞼瘀青等傷害
    。
三、案經朱素玲訴請臺灣臺南地方檢察署檢察官偵查起訴。　　
    理  由
壹、程序部分：
一、按被告以外之人於審判外之陳述，雖不符刑事訴訟法第159
    條之1至第159條之4之規定，而經當事人於審判程序同意作
    為證據，法院審酌該言詞陳述或書面陳述作成時之情況，認
    為適當者，亦得為證據；當事人、代理人或辯護人於法院調
    查證據時，知有第159條第1項不得為證據之情形，而未於言
    詞辯論終結前聲明異議者，視為有前項之同意，刑事訴訟法
    第159條之5定有明文。
二、查本件本院用以認定犯罪事實存否之各項證據資料，其中屬
    於被告以外之人於審判外之言詞、書面陳述，雖屬傳聞證據
    ，然被告於本院審理程序時，均表示同意上開言詞、書面陳
    述，均有證據能力（詳本院卷60頁），復據本院於審理時調
    查證據程序逐一提示並告以要旨，檢察官及被告，均未爭執
    上開證據之證據能力，且於言詞辯論終結前亦未聲明異議，
    本院審酌此等證據資料作成時情況，核無違法不當之瑕疵，
    亦無其他違反法定程序取證情形，且與待證事實具有關連性
    ，以之作為本案證據亦屬適當，應具有證據能力。 
貳、實體部分：
一、訊據被告張家豪供承於上開時地，有在現場，然否認其有動
    手毆打告訴人朱素玲之事實，辯稱係由王三泰與汪庭鈞動手
    毆打云云（詳本院卷58至65頁）。惟查：
　㈠證人即告訴人朱素玲於偵查中結稱略以：我女兒許芷綺打電
    話跟我說，她要與王貴法談她有小孩的事，我說好，許芷綺
    說她會帶汪庭鈞來；案發日，許芷綺找汪庭鈞、張家豪、王
    三泰及柯重政等來到現場，是許芷綺進來說，要跟王貴法出
    去講，這3個男的手持棒球棒，也跟著進來，站在我女兒後
    面，最後汪庭鈞才進來，手指著王貴法罵，是在講工資的問
    題，結果那3個男的，就動手打王貴法；汪庭鈞進來指著王
    貴法罵時，其他3人就開打了；打到一半，許芷綺喊說，不
    要再打了，打到我媽媽了，但他們3人還是繼續打，我說不
    要再打了，張家豪就對我說「衛什麼小（台語）」，並把我
    要拉到旁邊，我還是護著王貴法，結果連我也一起被打，他
    們3個人都有打我等語（詳24號偵續影印卷94、99頁）。
　㈡核與證人即同案被告汪庭鈞於偵查中結證略以：案發當日，
    一開始有先講好，若王貴法有動作，就要動手；因進去時，
    王貴法就先起來抓我，柯重政就先拿外面撿的竹子動手打，
    張家豪、王三泰也同時衝上去打，張家豪拿椅子打、王三泰
    拿小球棒打；王貴法被打時，朱素玲就從床上跳下來護著他
    ；他們開打後，我就被張家豪、王三泰、柯重政他們3人推
    擠到後面等語（詳24號偵續影印95至98頁）及證人即同案被
    告柯重政於偵查中證稱：案發當日，事主是汪庭鈞；汪庭鈞
    與王貴法有糾紛，但為了什麼事情，我不知道；當日汪庭鈞
    在外面就有說，若對方有動作，我們就要動手；當日是先推
    擠然後才打人；案發時王三泰及張家豪都有動手打，他們拿
    球棒，有揮球棒打人；他們到打誰，因我在後面沒看到等語
    大致相符（詳24號偵續影印卷133頁）。
  ㈢又告訴人朱素玲遭被告等人毆打，致受有頭部損傷、胸部挫
    傷、下背和骨盆挫傷、四肢多處挫傷及左眼眶血腫、左眉末
    端及上眼瞼瘀青等傷害，亦有財團法人奇美醫院診斷證明書
    在卷可憑（詳他字偵查影印卷11、13頁），此外並有扣案鐵
    棍1支在案可佐（詳本院卷49、53頁）。 
　㈣是告訴人朱素玲指訴，其於案發時，遭被告張家豪與同案被
    告王三泰及柯重政等3人共同毆打，致受有頭部損傷、胸部
    挫傷、下背和骨盆挫傷、四肢多處挫傷及左眼眶血腫、左眉
    末端及上眼瞼瘀青等傷害，核屬實情，應堪採信。
　㈤綜上所述，本件被告傷害犯行，事證明確，應可認定。被告
    否認犯行，為卸責之詞，不足採信。　
二、次按刑法上之故意，可分為確定故意與不確定故意，行為人
    對於構成犯罪之事實，明知並有意使其發生者，為故意；行
    為人對於構成犯罪之事實，預見其發生而其發生並不違背其
    本意者，以故意論，刑法第13條定有明文。是故意之成立，
    不以對於構成犯罪之事實，明知並有意使其發生為必要，僅
    需對於構成犯罪之事實、結果，預見其發生，而其發生並不
    違背其本意即為已足。亦即倘行為人認識或預見其行為會導
    致某構成要件實現（結果發生），縱其並非積極欲求該構成
    要件實現（結果發生），惟為達到某種目的而仍聽任其發展
    ，終致發生構成要件之該當結果者，亦屬法律意義上之容任
    或接受結果發生之不確定故意，此即前揭法條所稱之「以故
    意論」。查本件依證人柯重政於偵查中證稱，案發時，張家
    豪及王三泰均係持球棒毆打等語，已如前述。衡諸一般經驗
    法則，球棒係堅硬物，持其毆人，預見將使人受傷；且觀諸
    本件告訴人診斷證明書記載，本件告訴人受有頭部損傷、胸
    部挫傷、下背和骨盆挫傷、四肢多處挫傷及左眼眶血腫、左
    眉末端及上眼瞼瘀青等傷（詳他字偵查影印卷11、13頁）。
    凡此足認被告預見其以球棒毆打告訴人，可能造成告訴人受
    傷等情。是被告對此共同傷害犯行，顯具有不違背其本意之
    不確定故意甚明。
三、核被告所為，係犯刑法第277條第1項普通傷害罪。被告與王
    三泰、柯重政，3人間就上開傷害犯行，彼此間，具有犯意
    聯絡及行為分擔，應依刑法第28條規定，論以共同正犯。又
    被告前因肇事逃逸案件，經本院以106年度交訴字第144號判
    決，判處有期徒刑7月確定，於107年10月15日執行完畢，有
    臺灣高等法院被告前案紀錄表在卷可稽（詳本院卷21頁）。
    是被告顯未因前開犯罪科刑執行完畢，而有所警惕，復於5
    年內，再犯本件傷害案，足認其法敵對意識，未因前開科刑
    執行完畢而減弱，刑罰反應力薄弱，故認本案仍有依刑法第
    47條第1項規定，對被告加重其最低本刑之必要，爰依法加
    重其刑。
四、爰審酌被告與告訴人間並無糾紛與仇恨，僅因友人汪庭鈞指
    使，即持球棒毆打告訴人，造成告訴人身體嚴重傷害，使告
    訴人心理上及精神上感受驚懼、不安，殊為不該；並審酌被
    告犯後矢口否認犯行，於毆打過程中，被告經告訴人喊叫，
    不要再打了，被告猶對告訴人稱「衛什麼小（台語）」，兼
    衡被告素行、違犯本案過程及手段，暨被告自陳為國中畢業
    之教育程度，未婚、從事搭鷹架工作，每月收入約新台幣3
    萬至4萬元之間，家有父母，住家為父親所有之家庭狀況等
    一切情狀，量處如主文所示之刑，以資懲儆。
五、末按供犯罪所用、犯罪預備之物或犯罪所生之物，以屬於犯
    罪行為人者，得沒收之，刑法第38條第2項前段定有明文。
    又除有其他特別規定者外，犯罪工具物，必須屬於被告所有
    ，或被告有事實上之處分權時，始得在該被告罪刑項下諭知
    沒收；至非所有權人，又無共同處分權之共同正犯，自無庸
    在其罪刑項下諭知沒收（107台上1109號決意旨參照）。查
    本件扣案鐵棍1支（詳本院卷49、53頁）及未扣案之球棒與
    竹棒，尚無證據證明係屬於本案被告所有或被告有事實上之
    處分權，則上開各該犯罪工具，雖係供本案共犯之傷害犯行
    所用，然既核與刑法第38條第2項前段所定之沒收要件，尚
    有未合；另本院110年訴字第617號柯重政傷害案之扣案被告
    所有拖鞋一只，雖係被告案發時穿至現場鞋子，然被告犯本
    件傷害犯行時，並未使用該鞋作為犯罪工具（詳本院卷48至
    49頁），是亦與上開刑法沒收要件不符，爰均不予宣告沒收
    ，均附此敘明。
六、末查，本件告訴人雖於109年12月2日簽署聲請撤回告訴狀及
    和解書（詳他字偵查影印卷171至173頁），並經同案被告汪
    庭鈞於109年12月2日將上開聲請撤回告訴狀及和解書，送至
    臺灣臺南地方檢察署收狀。然觀諸上開和解書所記載和解條
    件：「乙方（即許芷綺及汪庭鈞、王三泰、張家豪、柯重政
    ）願意賠償甲方，新台幣12萬元整，…，109年12月31日前，
    補償給甲方（即告訴人），達成和解。若未照時間處理完畢
    ，甲方將提告乙方傷害罪等」等語。且告訴人於偵查中證稱
    ：簽署聲請撤回告訴狀及和解書當時，有向汪庭鈞表示，要
    等到拿到錢，才要送撤回告訴狀，只因相信汪庭鈞，所以才
    先簽名等語（詳24號偵續影印卷93至94頁）。又簽立和解書
    時之在場證人李明隆亦於偵查中證稱：簽立和解書時我在場
    ，「三、其他」部分的條件是我寫的，因汪庭鈞說押日期就
    好，也會收到錢，但押日期代表什麼，我們不明白，所以才
    會多寫這一段，告訴人要等到109年12月31日收到和解金，
    才要撤回，當場有跟汪庭鈞說，汪庭鈞也知道，當時會簽聲
    請撤回告訴狀，是因汪庭鈞說順便先寫一寫放著，到時候替
    我們送，省一份工，不用再出來寫；當初條件寫未依時間處
    理完畢，將繼續要提告傷害罪等語（詳24號偵續影印卷92至
    93頁）。且迄本件至110年9月27日辯論終結時止，亦尚未給
    付和解書所載和解金額予告訴人（詳本院卷115頁汪庭鈞筆
    錄）。是告訴人朱素玲於109年12月2日簽立和解書及撤回告
    訴狀時，顯尚無在109年12月2日即撤回本件告訴之意思，自
    難謂上開聲請撤回告訴狀，於109年12月2日送至臺灣臺南地
    方檢察署收件時，已生撤回告訴之效力，併此敘明。
據上論斷，應依刑事訴訟法第299條第1項前段，刑法第28條、第
277條第1項、第47條第1項，刑法施行法第1條之1第1項，判決如
主文。
本案經檢察官蔡佳蒨提起公訴，檢察官吳惠娟到庭執行職務。
中　　華　　民　　國　　110 　年　　10 　　月　15 　　日
　　　　　　　　　刑事第一庭  審判長法　官  董武全
　　　　　　　　　                  法  官  鄭文祺
　　　　　　　　　                  法  官  陳品謙
以上正本證明與原本無異。
如不服本判決應於收受本判決後20日內向本院提出上訴書狀，並
應敘述具體理由。其未敘述上訴理由者，應於上訴期間屆滿後20
日內向本院補提理由書狀（均須按他造當事人之人數附繕本）「
切勿逕送上級法院」。 
　　　　　　　　　　　　　　　　　  書記官  李培聞
中　　華　　民　　國　　110 　年　　10　　月　　15　　日
附錄法條： 
刑法第277條第1項：
傷害人之身體或健康者，處 5 年以下有期徒刑、拘役或 50 萬
元以下罰金。